臺灣高等法院刑事裁定
109年度聲再字第403號
再審聲請人
即受判決人  鍾清龍（原名廖清龍）



上列再審聲請人即受判決人因傷害案件，對於本院86年度上易字
第2655號，中華民國86年5月30日第二審判決（第一審判決案號
：臺灣士林地方法院85年度自字第136號），聲請再審，本院裁
定如下：
    主  文
再審之聲請駁回。 
    理  由
一、聲請意旨略以：再審聲請人即受判決人鍾清龍（下稱聲請人
    ）依據聲請再審事由新事實、新證據提出聲請再審：
　㈠證人廖紅德為有利聲請人之證人，原審竟在未傳喚之情形下
    逕行判決。
　㈡原審將不在場之自訴人之妻林慧棻（聲請人誤載為林慧芬，
    見原確定判決理由欄一、㈠）列為證人，屬嚴重錯誤。且自
    訴人之妻證稱：聽到子女叫才下樓云云，然而本件案發之12
    號大門前有轉角，過三戶才到證人林慧棻所在之18號，而且
    證人林慧棻所在還是在4樓，故證人林慧棻不可能聽見12號
    前講話，係虛偽證述云云。　　
二、按刑事訴訟法第433條規定業於民國109年1月8日修正公布、
    同年月10日生效，而修正後之第433條明定：「法院認為聲
    請再審之程序違背規定者，應以裁定駁回之。但其不合法律
    上之程式可以補正者，應定期間先命補正。」，而所謂敘述
    理由，係指具體表明符合法定再審事由之原因事實而言；所
    稱證據，係指足以證明再審事由存在之證據，倘僅泛言有法
    定再審事由，而未敘明具體情形，或所述具體情形，顯與法
    定再審事由不相適合，或未提出足以證明再審事由存在之證
    據，均應認聲請再審之程序違背規定（最高法院102年度台
    抗字第615號裁定意旨參照）。復按再審之聲請，經法院認
    無再審理由，而以裁定駁回者，不得更以同一原因聲請再審
    ，刑事訴訟法第434條第3項定有明文。
三、經查：
　㈠聲請意旨固指稱：原審未傳證人廖紅德逕行判決云云，然聲
    請人並未說明證人廖紅德與本案事實究有何關聯、或其證述
    得證明何項待證事實，故就此證據形式上觀察，無論單獨或
    與先前之證據綜合判斷，顯不足以動搖原確定判決就犯罪事
    實之認定，欠缺再審所應具備之明確性法定要件，而認為聲
    請人應受無罪、免訴、免刑或輕於原判決所認罪名之判決，
    自與刑事訴訟法第420條第1項第6款規定得開始再審之要件
    不符，不得執為本件再審之依據。
　㈡按以原判決所憑之證言，已經證明其為虛偽者為理由，聲請
    再審者，須已經判決確定或其刑事訴訟不能開始或續行非因
    證據不足者為限，始得為之，刑事訴訟法第420條第1項第2 
    款、第2項定有明文。聲請意旨雖指稱證人林慧棻之證述係
    虛偽指證云云，然本件聲請人並未提出該證人被判處偽證罪
    確定之證明文件，復無「刑事訴訟不能開始或續行非因證據
    不足」之情形，是其僅空言指摘證人林慧棻之證詞係偽證，
    自不得據以聲請再審。
　㈢本院前於109年9月18日裁定命聲請人就上述主張之新事實、
    新證據應於裁定送達後5日內為補正，該裁定業於109年9月2
    8日寄存送達於聲請人陳報住居所之臺北市政府警察局北投
    分局光明派出所，有本院上開刑事裁定、送達證書在卷可佐
    (見本院卷第43至44-1頁)。惟聲請人收受裁定後迄今所為補
    正僅略稱：「廖紅德證人未到，有利聲請人判決，竟不傳即
    判」、「自訴人之妻林慧芬（應係『棻』之誤）未在現場，竟
    列證人，即到庭稱聽到子女叫才下樓」，仍未達具體符合聲
    請再審之原因事實，揆諸上開規定，本件再審聲請不符法律
    上之程式，其聲請程序顯屬不合法。
　㈣綜上，本件再審聲請有上述不合法之情形，應予駁回。
四、按聲請再審之案件，除顯無必要者外，應通知聲請人及其代
    理人到場，並聽取檢察官及受判決人之意見。但無正當理由
    不到場，或陳明不願到場者，不在此限。前項本文所稱「顯
    無必要者」，係指聲請顯屬程序上不合法且無可補正或顯無
    理由而應逕予駁回，刑事訴訟法第429條之2、法院辦理刑事
    訴訟案件應行注意事項第177條之4分別定有明文。本件再審
    聲請既有上述程序違背規定之處，其餘主張亦顯無理由而應
    逕予駁回，已如上述，本院認無通知聲請人到場之必要，附
    此敘明。
據上論斷，應依刑事訴訟法第433條，裁定如主文。
中　　華　　民　　國　　109 　年　　10　　月　　26　　日
                  刑事第十二庭審判長法  官  陳如玲
                                    法  官  蔡如惠
                                    法  官  郭惠玲
以上正本證明與原本無異。　　　　　　　　　　　　　
不得抗告。
                                    書記官  賴尚君
中　　華　　民　　國　　109 　年　　10　　月　　26　　日